# 请教陈老师企业合并的问题

提问人：foxrjj 时间：2013-08-29 12:38:39
假设A公司下面有BCD三家子公司，都是100%控股。现在收购E公司，先由BCD出面各买了10%的股权，各花了 2000 万元，过了半年A又买了10%股权，花了1.4亿。现在合计占比40%，假设这时候形成企业合并了。E公司公允价值4.5亿。并且假设这段时间该公司一直保持这样的公允价值不变。 现在BCD公司，各确认长投 4500 万，形成营业外收入 2500 万元。这时候合计长投1.35亿。由于分步购买形成合并。最后一次在合并日，在合并报表上要对这30%重新计量。=1.4亿/10%*30%=4.2亿，于是，和账面1.35亿形成差额2.85亿投资收益。 合并成本变成5.6亿，于是形成商誉3.8亿。 但是整体来看，就是花了 2 个亿买了40%股权，不可能形成如此巨大的商誉。就是营业外收入和投资收益明显多了。 求解决，问题怎么处理？？？？

回答人：chenyiwei
从你所举的例子看，不考虑其合理性以及实务中是否可能发生此类情况，从最后一次以1.4亿元购股 10 ％计算，E公司在购买日的净资产整体公允价值（含商誉）已经达到 14 亿元，按持股比例 40 ％计算即为5.6亿元。与该 40 ％股权对应的可辨认净资产公允价值（4.5亿元 40%=1.8 亿元）相比，中间的差额 3.8 亿元为商誉。即购买日原持有的 30 ％股权应确认的重新计量收益要远远大于你此处所说的2500 万元，而是 140000 30%-6000=3.6亿元。

提问人：foxrjj 时间：2013-08-29 13:02:51
我知道，前面各家需要确认 2500 万的营业外收入，合计 7500 万，再加上2.85亿的投资收益，合计就是3.6亿的收益。我举的例子是故意增加后面的价格的。但是可以这样想，可以通过分步购买，从而扩大商誉，虚增收益，是不是这个意思，陈老师

回答人：chenyiwei
不应这样理解。你可以从 2 楼提示的如何判断属于“一揽子交易”的提示来理解。如果故意在前几步中压低交易价格而在最后一步中虚增交易价格，则很可能需要作为一揽子交易来调整。